臺灣高等法院刑事裁定　　　　　　　　　　　　　　九十三年度聲再字第四七八號
　　再審聲請人
　　即受判決人　甲○○
右列聲請人因詐欺案件，對於本院九十三年度上易字第七六號，中華民國九十三年三
月十八日確定判決（臺灣板橋地方法院九十二年度易字第三八六號、臺灣板橋地方法
院檢察署九十一年度偵續一字第三號），聲請再審，本院裁定如左：
    主  文
再審及停止刑罰執行之聲請均駁回。
    理  由
一、本件聲請意旨略以：(一)本案「八十八年四月七日材料合約」為假約，是抵債之用
    ，聲請人即受判決人甲○○於民國八十八年六月四日首次偵查中即已敘明，此外
    歷次偵查及第一、二審中均再三強調，然原確定判決不採信原因，係以第一審判
    決相同認定聲請人於八十八年六月四日偵查中供稱：本件契約係我與百懋錩公司
    簽約的，但條件還沒談妥，我交印章給他蓋的。復於嗣後偵查中先稱：本件材料
    合約係屬假約，目的為方便告訴人持向宏統營造股份有限公司（下稱宏統公司）
    承包工程之用；後又改稱：簽該虛偽材料合約目的係為方便告訴人持以對外詐購
    鋼板之用，前後不一，已難採信。迨告訴人提出與案外人宏統公司所簽之工程承
    攬合約書影本後，聲請人復於原審調查、審理時改稱：簽該虛偽材料合約目的，
    係為使告訴人得以持向對外詐購鋼板等語為斷，然查：(1)聲請人所述確實無誤，
    因告訴人所提之合約書即八十八年四月七日之材料合約書，其中聲請人之印章，
    前後不一，顯見該合約係屬假約，且係由告訴人自行製作。(2)又告訴人公司未受
    有任何損失，因告訴人並未支付光華公司任何價金，告訴人雖有交付貨物予聲請
    人，然此貨物告訴人並未支付款項，且聲請人亦以買賣方式將該貨物向告訴人購
    買（因告訴人積欠聲請人款項），故告訴人無任何損失，聲請人所為，亦不符合
    犯罪構成要件。(二)告訴代理人郭樹興指述「鋼料不見」云云，方才以低價售於聲
    請人，然查鋼料自八十八年四月二十七日同意簽署買賣契約後，聲請人始出賣他
    人，此有貨運單及證人施平祿之證詞可證。而非告訴人指稱「鋼料不見」云云，
    顯見告訴人與聲請人係於合意之情形下，告訴人出賣該批材料予聲請人，而此買
    賣合約亦是雙方合意產生，並無詐騙之情形。為此依刑事訴訟法第四百二十條第
    一項第六款之規定聲請再審，並聲請停止刑罰之執行云云。
二、按有罪之判決確定後，為受判決人之利益聲請再審，必其聲請之理由合於刑事訴
    訟法第四百二十條第一項所定情形之一及第四百二十一條有足以影響於判決之重
    要證據漏未審酌者，始准許之。而刑事訴訟法四百二十條第一項第一款所謂原判
    決所憑之證物已證明其為偽造或變造者，依同條第二項規定，上述情形之證明，
    以經判決確定，或其刑事訴訟不能開始或續行非因證據不足者為限，始得聲請再
    審。又同法第四百二十條第一項第六款所謂發現確實之新證據，除須該「新證據
    」可認為確實具有足以動搖原確定判決，而對受判決人為更有利判決之「確實性
    」之外，尚須具備該證據係在事實審法院於判決前已存在，因未經發現，不及調
    查斟酌，或審判時未經注意，至其後始行發現之「嶄新性」特質，二者均不可或
    缺。若未具備上開「確實性」與「嶄新性」二種新證據之特性，即不能據為聲請
    再審之原因（最高法院九十二年臺抗字第二九五號判決意旨參照）。
三、經查：
    (一)關於「八十八年四月七日材料合約」，聲請人雖稱此係「假約」云云，然原確
      定判決已於判決理由中詳述此辯解不可採之依據（詳見原確定判決理由欄三所
      載），核與經驗及論理法則，均無相悖。又聲請人既稱為「假約」云云，顯不
      否認該「材料合約」之內容，而僅係表明該合約為通謀虛偽意思表示而已，則
      告訴人既已取得上開內容之「材料合約」，即無另行偽造聲請人印章而再偽製
      相同內容之「材料合約」之必要，是聲請人前稱：告訴人所提之材料合約書，
      其中聲請人之印章前後不一，應係由告訴人自行製作，顯見該合約係屬假約云
      云，顯悖於事理、常情，委不足採。故此即不足以動搖原確定判決，而對受判
      決人為更有利判決，殊不具備「確實性」新證據之特性。再者，聲請人所稱告
      訴人「偽造」材料合約，並未經法院判決確定，或聲請人曾告訴或自訴該項證
      據係屬變造，而該案刑事訴訟不能開始或續行非因證據不足所致，亦難謂已符
      合刑事訴訟法第四百二十條第一項第一款聲請再審之事由。
    (二)又聲請人雖復稱：告訴人雖有交付貨物予聲請人，然此貨物告訴人未支付光華
      公司任何價金，且聲請人亦以買賣方式將該貨物向告訴人購買（因告訴人積欠
      聲請人款項），故告訴人無任何損失，聲請人所為，亦不符合刑法詐欺罪之要
      件云云，然縱告訴人向光華公司取得鋼料，並未支付任何價金，惟告訴人公司
      仍對光華公司負有支付價金之債務。又聲請人所舉之票據影本、及臺灣票據交
      換所函覆告訴人及告訴代表人郭樹興分別於八十八年五月二十一日、六月二十
      五日經列為拒絕往來戶等事證，均不足以證明告訴人於八十八年四月七日有積
      欠聲請人七百多萬元（或四百餘萬元）之事實，亦據原確定判決敘明其依據及
      理由（詳見原確定判決第四頁至第五頁），則聲請人與告訴人公司簽訂「材料
      合約」，經告訴人公司向光華公司、誠鋼公司訂購鋼構材料運至聲請人公司倉
      庫後，聲請人竟未依約即轉售該批鋼構材料，復均未能給付告訴人公司分文，
      此外亦不能證明告訴人公司確有積欠聲請人金錢之事實，則已足認定聲請人於
      簽約之初，即無支付告訴人公司價金之意，其詐欺取財之犯行甚明。
    (三)至聲請人聲請意旨(二)所提及「貨運單」及證人施平祿證詞，均未提出該項證據
      資料，以供本院查核。又「貨運單」乃係聲請人公司所填具之出貨憑證，則是
      否真實亦堪疑義，自無從據此證明於八十八年四月二十七日在臺北縣五股鄉○
      ○路確仍存放告訴人公司所運至之鋼構材料，而未被聲請人另行移置藏放。故
      此項證據顯亦不足以動搖原確定判決，而對受判決人為更有利之判決，亦不具
      備「確實性」新證據之特性。
綜上所述，本件聲請人所舉聲請再審之理由，揆諸首揭說明，俱與上引法條所定並不
相符，而認無再審之理由，其停止刑罰執行之聲請，應不予准許，均應予駁回。
據上論斷，應依刑事訴訟法第四百三十四條第一項，裁定如主文。
中    華    民    國    九十三    年      十二      月      三十一      日
                              臺灣高等法院刑事第十五庭
                                  審判長法  官  房　阿　生
                                        法  官  蔡　光　治
                                        法  官  雷　元　結
右正本證明與原本無異。
不得抗告。
                                  　　　書記官  李　家　敏
中    華    民    國    九十三    年      十二      月      三十一      日
